臺灣屏東地方法院刑事判決
                                     110年度交易字第50號
公  訴  人  臺灣屏東地方檢察署檢察官
被      告  梁朝欽


選任辯護人  孫嘉佑律師（法扶律師）
上列被告因過失致重傷害案件，經檢察官提起公訴（110年度偵
字第168號），本院判決如下：
    主  文
梁朝欽犯過失傷害致人重傷罪，處有期徒刑壹年捌月。
    事  實
一、梁朝欽於民國109年1月21日10時39分許，駕駛車牌號碼00-0
    000號自用小客貨車（下稱甲車），沿屏東縣九如鄉九如路1
    段由南往北方向行駛，行經屏東縣○○鄉○○路0段0○00號前無
    號誌之交岔路口，欲向左迴轉駛入九如路1段由北往南方向
    路段，本應注意汽車迴車前，應暫停並顯示左轉燈光或手勢
    ，看清無來往車輛，始得迴轉，而依當時天候晴、日間光線
    自然、柏油路面乾燥、無缺陷、道路無障礙物，視距良好，
    並無不能注意之情事，竟疏未看清有無來往車輛，即貿然向
    左迴轉駛入九如路1段由北往南方向慢車道，適宋治忠騎乘
    車牌號碼000-0000號普通重型機車（下稱乙車），沿九如路
    1段由北往南方向行駛於該路段慢車道，宋治忠亦疏未注意
    車前狀況，隨時採取必要之安全措施，而直行通過上開路口
    ，見狀不及避煞，甲車右側車尾因而與乙車車頭發生碰撞。
    宋治忠因此人車倒地，致受有頭部部位鈍傷、創傷性蜘蛛網
    膜下出血、第5頸椎中心脊髓症候群之傷害（下稱本案交通
    事故），雖經醫治，現仍因前揭傷勢而有四肢肢體明顯乏力
    及大小便失禁之後遺症，復經高雄榮民總醫院評估宋治忠目
    前病況仍是頸椎第5節以下功能全癱。依醫療常規，頸椎損
    傷已超過1年，期間接受多次神經外科手術、再生治療及復
    健治療，但仍嚴重四肢癱瘓，顯示病患無痊癒可能，已達身
    體或健康重大難治之重傷害程度。另梁朝欽本案交通事故後
    停留現場，於偵查機關尚不知孰為犯罪嫌疑人時，向到場處
    理本案交通事故之承辦員警坦承為肇事人，自首而接受裁判
    。
二、案經宋治忠、其配偶黃鳳香訴由屏東縣政府警察局里港分局
    報告臺灣屏東地方檢察署檢察官偵查起訴。
    理  由
壹、程序事項被告以外之人於審判外之言詞或書面陳述，除法律
    有規定者外，不得作為證據，刑事訴訟法第159條第1項固定
    有明文；惟按被告以外之人於審判外之陳述，雖不符前4條
    之規定，而經當事人於審判程序同意作為證據，法院審酌該
    言詞陳述或書面陳述作成時之情況，認為適當者，亦得為證
    據，同法第159條之5第1項亦有明文。查本判決後述資以認
    定本案而具傳聞性質之證據，檢察官、被告梁朝欽及其辯護
    人均同意有證據能力（見院卷一第209頁），基於尊重當事
    人對於傳聞證據之處分權，及證據資料愈豐富，愈有助於真
    實發現之理念，復經本院審酌該等證據之作成情況，核無違
    法取證或其他瑕疵，並與本案均具關聯性，認為以之作為證
    據為適當，依上開法文規定，自具證據能力。
貳、實體事項
一、認定被告犯罪事實之證據及理由被告固坦承其於前揭時間、
    地點發生本案交通事故，惟矢口否認有何過失傷害致人重傷
    犯行，辯稱：我駕駛甲車在前揭交岔路口中央分隔島迴轉時
    沒有看到告訴人宋治忠，我迴轉至屏東縣九如鄉九如路1段
    由北往南方向路段之右側車道與慢車道之間，往前行駛幾秒
    鐘後才聽到碰一聲，告訴人宋治忠騎乘乙車撞及甲車。我怕
    被後方車輛撞到，就切到路邊下車查看云云。經查：
  ㈠被告於109年1月21日10時39分許，駕駛甲車沿屏東縣九如鄉
    九如路1段由南往北方向行駛，行經屏東縣○○鄉○○路0段0○00
    號前無號誌之交岔路口，向左迴轉駛入九如路1段由北往南
    方向路段慢車道，適告訴人宋治忠騎乘乙車，沿九如路1段
    由北往南方向行駛於該路段慢車道，直行通過上開路口，見
    狀不及避煞，甲車右側車尾與乙車車頭發生碰撞。告訴人宋
    治忠因此人車倒地，致受有頭部部位鈍傷、創傷性蜘蛛網膜
    下出血、第5頸椎中心脊髓症候群之傷害，雖經醫治，現仍
    因前揭傷勢而有四肢肢體明顯乏力及大小便失禁之後遺症，
    復經高雄榮民總醫院評估告訴人宋治忠目前病況仍是頸椎第
    5節以下功能全癱。依醫療常規，頸椎損傷已超過1年，期間
    接受多次神經外科手術、再生治療及復健治療，但仍嚴重四
    肢癱瘓等事實，業據被告坦承不諱（見院卷一第128、129、
    208頁，院卷二第12、58至60頁），核與證人即告訴人宋治
    忠於本院審理時證述相符（見院卷二第15至22頁），並有屏
    基醫療財團法人屏東基督教醫院診斷證明書、高雄榮民總醫
    院診斷證明書、高雄榮民總醫院110年2月26日高總管字第11
    03400726號函暨病歷資料、義大醫療財團法人義大醫院診斷
    證明書、義大醫療財團法人義大醫院110年2月24日（110）
    屏基醫急字0000000000號函暨急診病歷、財團法人私立高雄
    醫學大學附設中和紀念醫院110年3月18日高醫附法字第1100
    101071號函暨病歷資料、道路交通事故調查報告表㈠㈡、屏東
    縣政府警察局舉發違反道路交通管理事件通知單、屏東縣政
    府警察局里港分局交通分隊道路交通事故調查卷宗、屏東縣
    政府警察局勤務指揮中心受理110報案紀錄單各1份、偵查報
    告、道路交通事故現場圖各2份、公路監理電子閘門查詢結
    果4份、高雄醫學大學附設中和紀念醫院診斷證明書5份、現
    場照片18張附卷可證（見他卷第67、83至101、107、117至1
    27、157頁，院卷一第23至29、43至63、83至85、117頁，院
    卷三第5至444頁，院卷四第5至439頁，院卷五第5至558頁，
    院卷六第5至612頁，院卷七第5至479頁），此部分事實，首
    堪認定。
  ㈡證人宋治忠於本院審理時證稱：案發當時我騎乘乙車沿著屏
    東縣九如鄉九如路1段由北往南方向行駛，我騎在該路段之
    慢車道，行經屏東縣○○鄉○○路0段0○00號之「50DVD店」（下
    稱「50DVD店」）前方無號誌之交岔路口時，都沒有看到前
    方有其他汽車、機車，我也沒有看到對向車道的迴轉車，被
    告駕駛甲車突然很快地從左前方切到我前方，我看到就馬上
    煞車，1、2秒之間就撞上去。當時甲車已經迴轉完成在我前
    方的慢車道，甲車一迴轉過來我就撞上甲車等語（見院卷二
    第15至22頁），對照卷附之道路交通事故現場圖及現場照片
    所示，本案交通事故發生後，甲車停在「50DVD店」右前方
    （即往南方向）路面邊線上，乙車倒在「50DVD店」左前方
    （即往北方向）路面邊線上，乙車倒地位置往北0.2公尺有1
    處東北往西南方向、2.3公尺刮地痕，延伸至「50DVD店」左
    側（即往北方向）石墩，該石墩上殘留告訴人宋治忠之血跡
    ，並有告訴人宋治忠之安全帽掉落在該石墩旁等節，有道路
    交通事故現場圖2份及現場照片8張附卷可證（見他卷第95、
    97、118、120至122頁），堪認被告駕駛甲車自前揭交岔路
    口向左迴轉駛入屏東縣九如鄉九如路1段由北往南方向路段
    之慢車道，旋遭行駛在慢車道之乙車自後方撞及甚明。
  ㈢按汽車迴車前，應暫停並顯示左轉燈光或手勢，看清無來往
    車輛，始得迴轉，道路交通安全規則第106條第5款訂有明文
    。經查，被告考領有普通小型汽車駕駛執照乙情，有公路監
    理電子閘門查詢結果1紙在卷供參（見院卷一第23頁），對
    於前揭交通安全規則，當知悉甚詳，自應注意確實遵守，以
    維交通安全。被告於前揭時、地駕駛甲車行駛至前揭交岔路
    口，應注意汽車迴車前，應暫停並顯示左轉燈光或手勢，看
    清無來往車輛，始得迴轉，而依當時天候晴、日間光線自然
    、柏油路面乾燥、無缺陷、道路無障礙物，視距良好等情，
    有道路交通事故調查報告表㈠1紙存卷可查（見他卷第99頁）
    ，顯見並無不能注意情事，竟疏未注意履行上開行車義務而
    貿然迴轉至前揭路段之慢車道，致甲、乙車發生碰撞。告訴
    人宋治忠因而受有前揭傷害，被告之駕車行為，當有過失無
    疑。又本案交通事故經臺灣屏東地方檢察署檢察官於偵查中
    送請交通部公路總局高雄區監理所屏澎區車輛行車事故鑑定
    會鑑定，該會鑑定意見略以：「梁朝欽駕駛自用小客貨車
    ，行經無號誌路口，迴車時，未暫停看清來往車輛，為肇事
    主因。宋治忠駕駛普通重型機車，行經無號誌路口，未注
    意車前狀況，並未隨時採取必要之安全措施，為肇事次因」
    等節，有交通部公路總局高雄區監理所屏澎區車輛行車事故
    鑑定會屏澎區0000000案鑑定意見書1份在卷可參（見他卷第
    195至197頁）。嗣經本院再送交通部公路總局車輛行車事故
    鑑定覆議會覆議，該會覆議意見略以：「梁朝欽駕駛自用
    小客貨車，行經無號誌路口迴車時，未看清來往車輛，為肇
    事主因。宋治忠駕駛普通重型機車，行經無號誌路口，未
    注意車前狀況，並未隨時採取必要之安全措施，為肇事次因
    」等情，有交通部公路總局車輛行車事故鑑定覆議會000000
    0案覆議意見書1份附卷可佐（見院卷一第153、154頁），亦
    足供參，益徵被告駕駛行為確有過失甚明。況被告於本院審
    理時自承：我在前揭交岔路口之分隔島等候很久，迴轉時完
    全沒有看到告訴人宋治忠騎乘乙車就轉彎等語（見院卷一第
    128、129、208頁，院卷二第12、58至60頁），然案發當時
    告訴人宋治忠騎乘乙車沿著屏東縣九如鄉九如路1段由北往
    南方向慢車道行駛，倘被告確有注意往來車輛，自當可見告
    訴人宋治忠騎乘乙車行經該處，益見被告駕駛行為確有前揭
    過失。則被告空言辯稱：我迴轉至屏東縣九如鄉九如路1段
    由北往南方向路段之右側車道與慢車道之間，我沒有過失云
    云（見院卷二第58至60頁），應屬臨訟卸責之詞，尚非可採
    。至告訴人宋治忠騎乘乙車疏未注意車前狀況，並隨時採取
    必要之安全措施，雖亦有過失且為肇事次因，惟被告之過失
    行為與之併存，而為危害發生之原因，被告仍應負過失責任
    。
  ㈣被告之駕駛行為有前揭過失，且其過失駕駛行為亦為造成本
    案交通事故之原因，而告訴人宋治忠因而受有前揭傷害之結
    果，又係導因於本案交通事故，環環相扣，堪認被告上開過
    失行為與告訴人宋治忠所受前揭傷害之結果間，具有相當因
    果關係。
  ㈤雖證人即被告之子梁琅傑於本院審理時證稱：案發當時我坐
    在甲車副駕駛座，被告先行駛至前揭交岔路口之安全島中間
    ，問我兩側紅綠燈是否為紅燈且無車輛，因為該處車輛太快
    又太多，所以我幫被告注意路面情況，我當時告訴被告沒有
    車輛且兩側均是紅燈，被告才放心迴轉過去。被告駕駛甲車
    迴轉後往前行駛一段路，行駛經過「50DVD店」後才聽到碰
    一聲，我們馬上停到路邊。我們停車的位置不是聽到聲響的
    位置，警方到場前有移動甲車。我左眼近視約200至300度，
    因為案發當日天氣滿好的，視線很清楚，不會因為近視就看
    不清楚紅綠燈與路面狀況等語（見院卷二第23至35頁）。然
    查，本案交通事故發生後，甲車停在「50DVD店」右前方（
    即往南方向）路面邊線上，乙車倒在「50DVD店」左前方（
    即往北方向）路面邊線上，乙車倒地位置往北0.2公尺有1處
    東北往西南方向、2.3公尺刮地痕，延伸至「50DVD店」左側
    （即往北方向）石墩，該石墩上殘留告訴人宋治忠之血跡，
    並有告訴人宋治忠之安全帽掉落在該石墩旁等節，業如前述
    ，顯然甲、乙車發生碰撞及告訴人宋治忠人車倒地之位置應
    均係在「50DVD店」左前方，則被告回轉後應尚未行經「50D
    VD店」，可見證人梁琅傑所證前詞，要與現場客觀事證不符
    ，自非可信；復觀之GoogleMap空照圖、街景圖，距離案發
    地點往南、北最近之燈光號誌分別為545.8公尺、596.69公
    尺等事實，有GoogleMap空照圖、街景圖各2份在卷可參（見
    他卷第169至171頁），證人梁琅傑既自陳近視，卻證稱其能
    目視545.8公尺、596.69公尺外之燈光號誌、路面狀況等語
    ，亦屬可疑。從而，證人梁琅傑所證前詞，自無從執為被告
    有利或不利之認定。又縱使證人梁琅傑確實於案發當時目視
    案發地點南、北方兩側燈光號誌均顯示為紅燈，惟該等號誌
    均非設置在本案交通事故發生之前揭交岔路口處，與被告於
    駕駛甲車在本案交通事故發生之前揭交岔路口處迴轉時是否
    看清往來車輛，難認有何關聯性。
  ㈥綜上，本案事證明確，被告前揭犯行堪以認定，應依法論科
    。
二、論罪科刑
  ㈠稱重傷者，謂下列傷害：一、毀敗或嚴重減損一目或二目之
    視能。二、毀敗或嚴重減損一耳或二耳之聽能。三、毀敗或
    嚴重減損語能、味能或嗅能。四、毀敗或嚴重減損一肢以上
    之機能。五、毀敗或嚴重減損生殖之機能。六、其他於身體
    或健康，有重大不治或難治之傷害，刑法第10條第4項定有
    明文。查告訴人宋治忠目前病況仍是頸椎第5節以下功能全
    癱。依醫療常規，頸椎損傷已超過1年，期間接受多次神經
    外科手術、再生治療及復健治療，但仍嚴重四肢癱瘓，顯示
    病患無痊癒可能，已達身體或健康重大難治之重傷害程度等
    情，有前揭高雄榮民總醫院110年2月26日高總管字第110340
    0726號函存卷可考（見院卷三第5頁），是告訴人宋治忠所
    受前揭傷害已達於身體或健康有重大不治或難治之程度，核
    屬刑法第10條第4項第6款所列重傷害乙節，堪以認定。是核
    被告所為，係犯刑法第284條後段之過失傷害致人重傷罪。
  ㈡被告肇事後停留現場，並在偵查機關尚不知孰為犯罪嫌疑人
    時，向到場處理本案交通事故之承辦員警坦承為肇事人等情
    ，有屏東縣政府警察局里港分局交通小隊道路交通事故肇事
    人自首情形紀錄表1份在卷可考（見他卷第111頁），堪認被
    告係對於未發覺之罪自首，酌其尚能勇於面對，使告訴人宋
    治忠不致求償無門，爰依刑法第62條前段規定，減輕其刑。
    公訴意旨雖認被告否認犯行，不宜依刑法第62條前段規定減
    輕其刑等語（見院卷二第63頁），惟經本院審酌上開事由，
    認依刑法第62條前段規定，減輕其刑為適當，附此敘明。
  ㈢爰審酌被告駕駛甲車造成本案交通事故致告訴人宋治忠受有
    前揭重傷害，嚴重影響告訴人宋治忠日常生活，犯罪所生損
    害甚鉅；考量被告之過失駕車行為，為肇事主因，告訴人宋
    治忠未注意車前狀況之駕車行為，為肇事次因；復酌被告始
    終飾卸辯詞，且僅稱無力賠償即未與告訴人宋治忠商談和解
    事宜，實難認被告有妥善處理之意；復念及被告未曾因犯罪
    受刑之宣告之前科紀錄等情，有臺灣高等法院被告前案紀錄
    表在卷可查，素行尚可；兼衡被告自述之智識程度、經濟及
    家庭生活狀況（見院卷二第60、61頁）等一切情狀，量處如
    主文所示之刑。
據上論斷，應依刑事訴訟法第299條第1項前段，刑法第284條後
段、第62條前段，刑法施行法第1條之1第1項，判決如主文。
本案經檢察官陳怡利、黃莉紜提起公訴，檢察官吳聆嘉、吳政洋
到庭執行職務。
中　　華　　民　　國　 111　　年　　2 　　月　　16　　日
                  刑事第四庭  審判長法  官  黃柏霖
                                    法  官  錢毓華
                                    法  官  李宛臻
以上正本證明與原本無異。
如不服本判決應於收受判決後20日內向本院提出上訴書狀，並應
敘述具體理由；其未敘述上訴理由者，應於上訴期間屆滿後20日
內向本院補提理由書（均須按他造當事人之人數附繕本）「切勿
逕送上級法院」。
中　　華　　民　　國　　111 　年　　2 　　月　　16　　日
                                    書記官  蔡語珊
附錄本案論罪科刑法條：刑法第284條後段。
刑法第284條
因過失傷害人者，處一年以下有期徒刑、拘役或十萬元以下罰金
；致重傷者，處三年以下有期徒刑、拘役或三十萬元以下罰金。